臺灣板橋地方法院刑事判決　　　　　　　94年度交訴字第28號
公　訴　人　臺灣板橋地方法院檢察署檢察官
被　　　告　丙○○
選任辯護人　陳祖德律師
　　　　　　劉士昇律師
上列被告因公共危險等案件，經檢察官提起公訴（九十四年度偵
字第二六二八號），本院判決如下：
    主  文
丙○○被訴業務過失傷害部分公訴不受理；被訴肇事逃逸部分無
罪。
    理  由
壹、公訴意旨略以：
一、被告丙○○係營業用大貨車駕駛，為從事業務之人，於民國
    九十二年十二月五日中午，駕駛大溪交通有限公司所有之車
    牌號碼ＭＷ－六一八號營業大貨車，沿臺北縣三峽鎮台七乙
    線由桃園大溪往五寮山區方向行駛，於同日十二時五十八分
    許行經台七乙線三點五公里處（臺北縣政府三峽分局圳頭派
    出所旁），本應注意該處劃有雙黃線，不得駛入來車道，且
    會車相互之間隔不得少於半公尺，並應注意隨時採取必要之
    安全措施，而依當時情形並無不能注意之情事，竟能注意而
    不注意，貿然跨越雙黃線逆向行駛，而與對向由甲○○（原
    名林義哲）所騎乘車牌號碼ＩＤＫ－九二二號之重型機車車
    頭左側發生擦撞，甲○○因此人車倒地，受有右肩閉鎖式截
    肢併臂神經叢受損致右上肢三大關節（腕、肘、肩）機能永
    久喪失之重傷害。
二、被告丙○○於知悉肇事致他人受傷之情況下，仍基於肇事逃
    逸之犯意逕自駛離，嗣經警方循線查知上情。
三、因認被告丙○○上開公訴意旨一所示之犯行涉犯刑法第二百
    八十四條第二項後段之業務過失重傷害罪嫌，公訴意旨二所
    示之犯行涉犯同法第一百八十五條之四肇事逃逸罪嫌。
貳、公訴不受理部分
一、按告訴乃論之罪，告訴人於第一審辯論終結前得撤回其告訴
    ，又告訴經撤回者，應諭知不受理之判決，刑事訴訟法第二
    百三十八條第一項、第三百零三條第三款定有明文。
二、查上開公訴意旨一所示之犯罪事實，乃告訴人林炳燊告訴被
    告丙○○過失傷害案件，公訴人認被告丙○○係觸犯刑法第
    二百八十四條第二項後段之業務過失重傷害罪，依同法第二
    百八十七條前段之規定，須告訴乃論。茲據告訴人林炳燊具
    狀撤回告訴，有刑事撤回告訴狀一件在卷可稽，依照首開說
    明，此部分爰不經言詞辯論，逕為諭知不受理之判決。
參、無罪部分
一、按犯罪事實應依證據認定之，無證據不得認定其犯罪事實；
    不能證明被告犯罪者，應諭知無罪之判決，刑事訴訟法第一
    百五十四條第二項、第三百零一條第一項，分別定有明文。
    次按刑法第一百八十五條之四之肇事逃逸罪，應以知悉肇事
    而故意逃逸為要件，此觀其規定自明。又事實之認定，應憑
    證據，如未能發現相當證據，或證據不足以證明，自不能以
    推測或擬制之方法，為裁判基礎（最高法院四十年臺上字第
    八六號判例參照）；認定不利於被告之事實，須依積極證據
    ，苟積極證據不足為不利於被告之事實認定時，即應為有利
    於被告之認定，更不必有何有利之證據（同院三十年上字第
    八一六號判例參照）；且認定犯罪事實，所憑之證據，無論
    直接或間接證據，其為訴訟上之證明，須於通常一般之人均
    不致有所懷疑，而得確信其為真實之程序者，始得據之為有
    罪之認定，倘其證明尚未達到此一程度，而有合理性懷疑之
    存在時，即無從為有罪之認定（同院七十六年台上字第四九
    八六號判例參照）。
二、公訴人認被告丙○○如公訴意旨二所示部分涉犯刑法肇事逃
    逸罪嫌，係以告訴人甲○○之指訴、證人戊○○之證述及馬
    偕紀念醫院診斷證明書、中華民國身心障礙手冊正反面影本
    、錄影翻拍照片二張、營業大貨車照片八張、機車照片三張
    、現場草圖、道路交通事故調查報告表、和解書影本一紙、
    臺北縣政府警察局三峽分局九十三年二月七日、三月十日道
    路交通事故證明單影本等，為其論據。
三、訊據被告丙○○固坦承於上開時、地駕駛前揭營業大貨車行
    經該路段，惟堅決否認有何駕駛動力交通工具肇事致人受傷
    而逃逸之犯行，辯稱：伊駕駛營業大貨車行經上開車禍地點
    時，並未與告訴人林炳燊騎乘之機車發生擦撞，伊也不知道
    告訴人林炳燊有倒地受傷之情形，伊並無肇事逃逸之犯行等
    語。經查：
（一）告訴人林炳燊於上開時地騎乘機車與其他車輛發生擦撞，
      因而人車倒地受有右肩閉鎖式截肢併臂神經叢受損致右上
      肢三大關節（腕、肘、肩）機能永久喪失等傷害之事實，
      迭經告訴人林炳燊於警詢、偵查中指述明確，以及於本院
      審理中以證人身分具結證述無誤，與證人戊○○於警詢及
      本院審理中證稱：伊於上開時地由後照鏡中發現告訴人林
      炳燊人車倒地並受傷等語核屬相符，並有馬偕紀念醫院診
      斷證明書、中華民國身心障礙手冊正反面影本、現場草圖
      、道路交通事故調查報告表、臺北縣政府警察局三峽分局
      九十三年二月七日、三月十日道路交通事故證明單影本各
      一紙在卷可資佐證，此部分事實應堪認定。
（二）次查，雖證人戊○○證稱其並未目睹係何車輛與告訴人林
      炳燊騎乘之機車發生擦撞，惟告訴人林炳燊於車禍後經送
      醫急救進行手術，於九十二年十二月十五日甫意識清楚時
      所作之警詢筆錄中即指稱：伊遭某不詳大型車輛擦撞機車
      之左後照鏡，該大型車輛是從對向跨線行駛等語（見臺灣
      板橋地方法院檢察署九十四年度他字第一五二號案卷第十
      頁背面）；於九十三年一月八日警詢時指稱：「我騎乘車
      號ＩＤＫ－九二二重機車由五寮往三峽方向行駛，....遭
      一大型車輛違規越線行駛迎面衝過來，我閃避不及，被該
      車右前方車頭擦撞我車頭左部位（包含車龍頭、左後視鏡
      ），我試圖將機車方向拉往右邊，但是沒有可閃避的位置
      ，導致我撞上道路右側的水泥護欄，之後我就失去意識」
      等語（見上開案卷第八頁背面）；於偵查中指稱：「（問
      ：九十二年十二月十五日警詢筆錄稱不能確定是哪個部位
      撞向我，九十三年一月八日警詢稱是對方右前方車頭，為
      何有此出入？）不是右前方車頭，是左前方車頭，就是靠
      近駕駛座的那一邊，十二月十五日的筆錄是因為我當時受
      到驚嚇，事後經過慢慢回想，才確定是對方左前方車頭」
      等語（見上開偵查卷第三十七頁）；於本院審理中結證稱
      ：「突然有一台大貨車往我撞過來，之後我就不醒人事」
      、「我同事已經騎很遠，我想叫我同事，我回過神來，發
      現右邊是電線桿，左邊有一台大貨車朝我這邊過來，我想
      往右邊閃，但被電線桿擋住，閃不過去」、「我印象中擦
      撞到我機車左邊把手地方，是大貨車車頭前輪前面位置的
      地方，撞到我車子」、「我當時是沿著我的車道，路邊的
      白線騎」等語（見本院九十四年八月二日審理筆錄），其
      先後指述遭擦撞之經過、擦撞位置、對方車輛之車型等重
      要情節均屬一致。參以證人戊○○於本院審理中證稱：「
      對向先有一台小客車，接著有一台大貨車經過，我有跟他
      們會車」、「（問：你從後照鏡看到林炳燊倒地的情狀是
      如何？）林炳燊人躺在我們這邊車道中間偏右邊靠近白線
      的地方。車子已經噴到對向，快靠近山壁的地方。林炳燊
      的機車停在他倒地的左前方，距離將近十公尺」、「（問
      ：當時對向除了一台小客車、一台大貨車外，有無其他車
      輛經過？）沒有」等語（見本院九十四年八月二日審理筆
      錄），是告訴人林炳燊指稱：伊騎車沿路邊白線行駛，遭
      一台大貨車越線逆向行駛擦撞到左邊機車把手，因而人車
      倒地受傷等語，應非無稽。
（三）再查，告訴人林炳燊、證人戊○○均證稱於車禍發生前後
      二、三十分鐘之間，對向車道除了一台小客車、一台大貨
      車之外，並無其他車輛通過。承辦本案之警員丁○○於本
      院審理中亦具結證稱：經伊事後檢視現場監視器錄影內容
      ，車禍當時只有二台車經過。在車禍之前及之後幾十分鐘
      都沒有車經過等語（見本院九十四年八月二日審理筆錄）
      。雖證人丁○○證稱該監視錄影帶現已不在，只有翻拍的
      照片隨案移送，惟提示該監視錄影帶所翻拍的大貨車相片
      予被告丙○○辨識之結果，其確認翻拍相片上之大貨車確
      係伊所駕駛之ＭＷ－六一八號營業大貨車無誤，顯見告訴
      人林炳燊所指於上開時地與其騎乘之機車發生擦撞之大貨
      車，應為被告丙○○所駕駛之ＭＷ－六一八號營業大貨車
      。
（四）被告丙○○駕駛ＭＷ－六一八號營業大貨車於上開時地與
      告訴人林炳燊騎乘之機車發生擦撞一節固堪認定，已如前
      述，惟證人戊○○於本院審理中證稱車禍發生當時，伊並
      未聽到特殊或巨大的聲響，只是從後視鏡中發現告訴人林
      炳燊已人車倒地等語，可見車禍發生當時並未發出巨大的
      撞擊聲響。而告訴人指稱被告駕駛之大貨車左前車頭前輪
      前面位置的地方擦撞伊機車左邊把手，可見二車係在彼此
      車輛側面部位發生擦撞，且機車把手面積不大，擦撞本身
      自不會對大貨車造成太大的力道，被告丙○○所駕駛之大
      貨車空車重量又重約十一噸，其與告訴人之機車發生擦撞
      時，所駕駛之大貨車亦不會產生太大的震動或起伏。再者
      ，證人丁○○於本院審理中復證稱：伊事後檢視被告丙○○所駕駛大貨車前方，並未發現特殊的跡證，顯見被告所
      駕駛之大貨車與告訴人林炳燊機車發生擦撞時，亦未在被
      告丙○○駕駛之車輛上留下明顯之擦撞痕跡，由以上種種
      可推知告訴人林炳燊所駕駛之機車極有可能因被告丙○○
      越線行駛，而告訴人林炳燊當時係分神思考其他事情，未
      全神專注車前狀況，待告訴人林炳燊發現被告丙○○越線
      駕駛時，其欲向右閃避卻因空間不夠而發生擦撞，二車擦
      撞之後，造成告訴人林炳燊之機車失控打滑，滑行之後繼
      而倒地受傷，被告是被告丙○○辯稱並不知道有和告訴人
      騎乘之機車發生擦撞一節，尚難認係全然無據之辯辭。
（五）末查，證人乙○○（大溪交通有限公司負責人之配偶）於
      本院審理中具結證稱：案發當天，被告丙○○所駕駛之車
      輛外觀上看不出來有發生擦撞，車子回來時伊也有檢視車
      子外觀，並沒有什麼擦撞痕跡，該車也沒有送修過，且當
      天被告從早上到晚上都在載運，載了好幾次等語；證人丁○○亦證稱：經伊檢視監視錄影內容，疑似與告訴人林炳
      燊發生擦撞之大貨車當天下午有來回該路段二次，是在同
      一條線上等語（以上均見本院九十四年八月二日審理筆錄
      ），是被告丙○○於上開時地駕車肇事後，仍按照當日既
      定行程繼續載送，甚至再次行經肇事地點，均無異狀，亦
      無其他掩飾、隱匿曾發生車禍或逃避司法機關偵查、訴追
      之行為，由此益徵被告丙○○辯稱不知車禍肇事一節，應
      堪採信。
四、綜上所述，本院依調查所得證據，尚不足以證明被告本次車
    禍時明知駕車肇事致人受傷，且有肇事逃逸之意圖。此外，
    復查無其他積極證據，足資證明被告丙○○涉有駕駛動力交
    通工具肇事，致人受傷而逃逸之犯行，不能證明被告犯罪，
    爰依前開法條及判例意旨說明，就此部分被訴犯行，應諭知
    被告無罪之判決。
據上論斷，應依刑事訴訟法第三百零一條第一項、第三百零三條
第三款、第三百零七條，判決如主文。
本案經檢察官張云綺到庭執行職務。
中　　華　　民　　國　九十四　年　　八　　月　　十六　日
                  交通法庭  審判長法　官  連 育 群
                                  法  官  曾 淑 娟
                                  法  官  楊 志 雄
以上正本證明與原本無異。
如不服本判決應於送達後十日內向本院提出上訴狀。
                                  書記官　蘇 宥 維
中　　華　　民　　國　九十四　年　　八　　月　　十六　日
